---
output: github_document
---

<!-- README.md is generated from README.Rmd. Please edit that file -->

```{r, include = FALSE}
knitr::opts_chunk$set(
  collapse = TRUE,
  comment = "#>",
  fig.path = "man/figures/README-",
  out.width = "100%"
)
```

# hagstofa

<!-- badges: start -->
<!-- badges: end -->
## Sækja pakkann

Það er hægt að sækja pakkann frá [GitHub](https://github.com/) með kóðanum:

``` r
# install.packages("devtools")
devtools::install_github("bgautijonsson/hagstofa")
```

## Sýnidæmi: Íslensk fyrirtæki

```{r example}
library(hagstofa)
```

Hagstofan heldur utan um ýmisleg gögn um íslensk fyrirtæki og afkomuna þeirra. Hér skulum við skoða [rekstrar- og efnahagsyfirlit þeirra frá 2002 - 2021](https://px.hagstofa.is/pxis/pxweb/is/Atvinnuvegir/Atvinnuvegir__fyrirtaeki__afkoma__2_rekstrarogefnahags/FYR08010.px). Með því að velja einhverja flokka, velja áfram og fara svo í flipann *Um töflu* getum við fundið **Nota töfluna í eigin kerfum**. Smellum á það og þá sjáum við *px API* slóð fyrir gögnin.

Við gætum líka leitað að töflunni með því að nota fallið `hg_list_tables()`, sem býr til HTML töflu með öllum töflum Hagstofunnar. Við getum leitað í þeirri töflu til að finna vefslóð gagna.


Það er vel hægt að nota til dæmis [pxweb pakkann](http://ropengov.github.io/pxweb/) frá [rOpenGov](https://ropengov.org/) til að sækja gögn í gegnum þetta API, en mig hefur lengi langað að gera það aðeins þjálla að sækja gögn Hagstofunnar.

Fallið `hg_data()` og meðfylgjandi `collect()` skipun eru fyrsta tilraunin til þess. Ef við notum `hg_data()` á API slóðina fyrir gögnin fáum við eftirfarandi:

Hafandi flett slóðinni upp á síðu Hagstofunnar, eða leitað að töflunni eftir að hafa notað fallið hg_list_tables(), getum við svo sótt gögnin þæginlega.   

```{r, echo = TRUE}
url <- "https://px.hagstofa.is:443/pxis/api/v1/is/Atvinnuvegir/fyrirtaeki/afkoma/2_rekstrarogefnahags/FYR08010.px"

d <- hg_data(url)

head(d)
```

Þið sjáið kannski að við höfum ekki sótt nein gögn ennþá. Hins vegar höfum við útbúið töflu sem inniheldur allar mælingar sem við gætum sótt gögn fyrir. Ef við viljum t.d. bara sækja gögn um fjölda fyrirtækja í fiskeldi fyrir allt tímabilið getum við keyrt

```{r, echo = TRUE}
d |> 
  dplyr::filter(
    Reikningsliður == "0-1-0 Fjöldi",
    Atvinnugrein == "Fiskeldi (ÍSAT nr. 032)"
  ) |> 
  collect()
```

